【裁判字號】    98,交聲,376
【裁判日期】    981120
【裁判案由】    違反道路交通管理處罰條例聲明異議
【裁判全文】
臺灣基隆地方法院交通事件裁定         98年度交聲字第376號
移送機關即
原處分機關  交通部公路總局臺北區監理所基隆監理站
異  議  人
即受處分人  甲○○
上列異議人即受處分人因違反道路交通管理處罰條例案件，對於
交通部公路總局臺北區監理所基隆監理站民國98年10月26日所為
之處分（原處分案號：基監字第裁42-RA0000000號），聲明異議
，本院裁定如下：
    主  文
異議駁回。
    理  由
一、原處分意旨略以：異議人即受處分人（下稱異議人）甲○○
    騎乘車牌號碼AC7-808號普通重型機車，於98年8月22日18時
    10 分許，在基隆市台二線與武聖街144巷口，因「駕車行經
    有燈光號誌管制之交岔路口闖紅燈」闖紅燈，為基隆市警察
    局交通警察隊（下稱原舉發單位）以異議人違反道路交通管
    理處罰條例第53條第1 項規定逕行擎單舉發。嗣異議人於舉
    發通知單上所載之應到案日期前向原處分機關提出申訴，經
    原處分機關函請原舉發單位調查結果，認異議人確有前開違
    規行為，原處分機關乃於98年10月26日依道路交通管理處罰
    條例第53條第1項、第63條第1項第3款（原處分漏引第3款）
    之規定裁處異議人罰鍰1,800元，並記違規點數3點。
二、異議意旨略以：異議人騎乘機車之時速很慢，且基隆市中山
    區○○○路段乃產業道路與快速道路並連，異議人因此誤有
    此違規行為，又異議人年紀太大，照相舉發對老人太過嚴格
    ，爰依法聲請異議云云。
三、道路交通安全規則第90條規定，駕駛人駕駛汽車，應遵守道
    路交通標誌、標線、號誌之指示，並服從交通指揮人員之指
    揮。又道路交通管理處罰條例第53條第1 項規定，汽車駕駛
    人，行經有燈光號誌管制之交岔路口闖紅燈者，處1,800 元
    以上5,400 元以下罰鍰。同條例第63條第1 項第3 款規定，
    汽車駕駛人有第53條情形者，除依原條款處罰鍰外，並記違
    規點數3點。
四、經查：
  (一)異議人於上開時、地途經基隆市台二線與武聖街144 巷口處
    ，號誌顯示為紅燈時，有駕車行燈光號誌管制之交岔路口闖
    紅燈之事實，為異議人所不否認，並有採證照片2 幀、基隆
    市警察局交通警察隊基警交字第RA0000000 號舉發違反道路
    交通管理事件通知單影本1紙、基隆市警察局98年10月7日基
    警交字第0980028632號函、交通部公路總局臺北區監理所基
    隆監理站98年10月26日基監字第裁42-RA0000000號違反道路
    交通管理事件裁決書各1紙附卷可稽。
  (二)按行車管制號誌之圓形紅燈燈號顯示之意義為「車輛面對圓
    形紅燈表示禁止通行，不得超越停止線或進入路口」，道路
    交通標誌標線號誌設置規則第206條第5項第1款定有明文。
    又按交通部82年4 月22日交路字第009811號函示「闖紅燈」
    之認定標準，其重要內容摘列如下：一、車輛面對圓形紅燈
    時仍逕予穿越路口至銜接路段，含左轉、『直行』、迴轉及
    右轉（依箭頭綠燈允許行駛者除外），即視為闖紅燈之行為
    。此函釋係針對道路交通管理處罰條例第53條之「闖紅燈」
    所為之釋示，具有「解釋性行政規則」之效力，足堪為各級
    機關適用法律及民眾認知執法機關適用法律意見之參考，先
    予說明。
  (三)異議人固以前詞置辯，惟依卷附採證照片所示，第1張採證
    照片異議人駕駛之重型機車於紅燈時，前車輪已伸入路口範
    圍，後車輪超越停止線，該張照片上所顯示之數碼，第一排
    文字「0000 00-00-00」，係指98年8月22日18時10分，第二
    排左側文字「2Y29」係指第二採證車道黃燈時間2.9 秒，第
    二排右側文字「R429」係指紅燈亮起後42.9秒，車身超越停
    止線壓觸感應線圈，第三排左側文字「079」 係指底片採證
    編號，第三排右側文字係指採證測速杆代號。第2 張採證照
    片其第一排文字與前一張照片第一排文字相同，均指違規之
    時間，第二排左側文字「2Y29」與上張照片第一排左側文字
    相同，均係指第二採證車道黃燈時間2.9 秒，第二排右側文
    字「R449」係指紅燈亮起後44.9秒車輛已經行駛進入路口範
    圍觸壓感應線圈，第三排左側文字「078」 與前張照片第三
    排左側照片相同，係指底片採證編號，第三排右側文字「
    V=15」係指時速15公里，有上開照片2 張、基隆市警察局98
    年10月7 日基警交字第0980028632號函及本院98年11月11日
    公務電話紀錄表1 份附卷可稽，而由上開照片可知，異議人
    於交通號誌顯示為紅燈時，全車越過停止線，再越過感應線
    圈並逕行穿越路口，則異議人確有駕車行燈光號誌管制之交
    岔路口闖紅燈之違規行為殆無可疑。另異議人辯稱該路段乃
    產業道路與快速道路並連，因而誤有前開違規行為，然該路
    口之交通號誌燈為紅燈時，異議人之同向及對向車道之車輛
    均停止行駛，僅有異議人所駕駛之機車獨自直行闖越該路口
    ，有採證照片附卷足考，難認有何誤認之虞，是異議人前開
    置辯，洵無足採。
五、綜上，異議人交通違規行為屬實，業如前述，則原處分機關
    依道路交通管理處罰條例第53條第1 項裁處罰鍰1,800 元，
    並依同條例第63條第1 項第3 款記違規點數3 點，即無違誤
    ，異議人異議為無理由，應予駁回。
六、據上論斷，應依道路交通案件處理辦法第19條，裁定如主文
    。
中    華    民    國    98    年    11    月    20    日
                  交通法庭法  官  周霙蘭
以上正本證明與原本無異。
對於本件裁定如有不服，應於收受送達後5日內，向本院提出抗
告書狀，敘述抗告之理由，抗告於臺灣高等法院。
中    華    民    國    98    年    11    月    20    日
                            書記官  莊智凱


司法院資訊處製作；財團法人民間司法改革基金會備份。
